臺灣臺北地方法院民事判決　　　　　　　　　　　　　九十三年度建字第一三五號
　　原　　　告　現代聖女國際美容股份有限公司
　　法定代理人　乙○○
　　訴訟代理人　甲○○
　　訴訟代理人　黃啟逢　　律師
　　被　　　告　欣頤室內裝修設計有限公司（原名：菲夢絲室內裝修設計有限公司
　　　　　　　　）
　　法定代理人　丙○○
　　訴訟代理人　黃文玲　　律師
　　　　　　　　廖婉君　　律師
右當事人間請求給付違約金事件，本院於民國九十三年八月五日言詞辯論終結，判決
如左：
    主      文
原告之訴及假執行之聲請均駁回。
訴訟費用由原告負擔。
    事      實
甲、原告方面：
一、聲明：
  (一)被告應給付原告新臺幣（下同）一百三十六萬八千元，及自起訴狀繕本送達之翌
    日起至清償日止，按週年利率百分之五計算之利息。
  (二)原告願以現金或等值之銀行可轉讓定期存單或其他有價證券供擔保，請准宣告假
    執行。
二、陳述：
  (一)兩造於民國（下同）九十二年七月十四日就台北市○○○路○段七十至七十四號
    一樓房屋之室內裝潢工程（下稱系爭工程）簽訂裝潢工程承攬合約書（下稱系爭
    契約），約定總工程款為新台幣（下同）九百五十萬元，工程期限自九十二年七
    月二十六日起至九十二年九月八日止，並約定被告未依約如期完工，每逾一日應
    按工程總價千分之三計算違約金。詎被告於九十二年九月八日仍未完成系爭工程
    ，至九十二年十月二十六日止，於工作現場仍留有諸多工程廢料未予清除，原告
    屢經函催其出面處理，被告仍置之不理，是依系爭契約第七條約定，原告自得依
    約請求被告給付自九十二年九月九日起至同年十月二十六日止，共計四十八天之
    逾期罰款一百三十六萬八千元。另原告雖未於訂約時支付定金二百八十五萬元，
    嗣於九十二年八月十一日始支付定金予被告，然因系爭契約既無處罰條款約定，
    且原告給付定金與被告逾期完工兩者間並無關聯，況依系爭契約第八條及第三條
    約定，系爭工程縱有工程變更或追加，被告亦須於九十二年九月八日完工，惟系
    爭工程並無被告所稱之工程追加，而被告嗣於九十二年十一月三日始完工收驗，
    縱驗收完工證明書上未載有被告遲延完工之情事，然不表示被告並無逾期完工，
    依系爭契約第三條約定，被告既未於九十二年九月八日向原告申報驗收完工，亦
    未於前開時日完成驗收完工，原告自得依約請求被告給付逾期罰款之違約金。
  (二)此外，被告主張原告與訴外人華族燈飾有限公司（下稱華族公司）談妥增設工程
    內容及工程款項，原告否認之，被告應就其主張之事實負舉證責任。又況，被告
    既已承攬系爭工程，如何設計、施作及完工，均係由被告所決定，被告主張原告
    要求其代替原告與訴外人華族公司簽約，顯不合常理，被告就此部分之主張，亦
    應負舉證責任。且被告既與訴外人華族公司有契約關係存在，而非原告或訴外人
    最佳女主角國際美容股份有限（下稱最佳女主角公司）與華族公司間有契約關係
    存在，被告支付華族公司費用部分，自與原告及訴外人最佳女主角公司無關。至
    被告主張原告就傢俱工程部分，尚積欠被告十六萬四千八百六十九元，另積欠追
    加工程款二百零一萬九千元，惟由被告所提出之工程報價單可知，該報計單僅係
    被告自行出具之文件，其上並無原告簽章確認，而系爭契約中亦無該報價單約定
    ，該報價單自非系爭契約之一部分，復以系爭工程既係總價承包而非實做實算，
    被告就前開款項主張抵銷，即無理由，是被告就超過工程總價九百五十萬元部分
    ，並無請求權。
三、證據：提出裝潢工程承攬合約書一件、欣頤室內裝修設計有限公司基本資料一件
    、驗收完工證明書一件（以上均影本）等件為證。
乙、被告方面：
一、聲明：原告之訴及假執行之聲請駁回。
二、陳述：被告於九十二年七月二十六日進場施作系爭工程，惟原告並未依系爭契約
    第五條約定，於訂約時給付總工程款百分之三十即二百八十五萬元之定金予被告
    ，遲至九十二年八月十一日始給付定金予被告，且於同年九月六日被告將完工時
    ，竟向被告提出修改及增設新工程內容之要求，另指示被告暫停其餘細部之清潔
    工作，嗣更與訴外人華族公司談妥增設之工程內及工程款項，要求被告代其與華
    族公司簽約，原告則以其關係企業即訴外人最佳女主角公司作為被告之連帶保證
    人，並承諾給付尚積欠被告之工程餘款，其中百分之四十工程款三百八十萬元部
    分，以現金支票支付，另百分之三十工程尾款二百八十萬元部分，因被告已施工
    完畢，原告亦應依約付款，而後被告遂於九十二年九月二十二日與訴外人華族公
    司簽約，華族公司則於同年九月二十三日進場施作。詎原告竟主張被告未依約如
    期完工，而向被告請求逾期完工之違約金，原告應就其主張被告逾期完工之事實
    負舉證責任。退一步言，縱被告有逾期完工之情事，而應支付原告違約金，然就
    原告積欠被告之承攬報酬二十九萬四千五百二十元，於扣除工程報價單所示傢俱
    工程部分十六萬四千八百六十九元後，原告尚積欠被告工程款十二萬九千六百五
    十一元（被告誤繕為十三萬一千一百三十四元），另就原告給付被告追加工程部
    分之報酬二百四十九萬九千元，扣除燈光音響模組系統款項四十八萬元後，原告
    尚應給付被告追加工程款二百零一萬九千元，被告就前開款項自得主張抵銷。至
    原告主張依系爭契約第八條約定，被告縱主張工程變更及追加，亦須於九十二年
    九月八日完工，惟原告增減工程範圍已超出系爭契約第二、六、八條工程範圍、
    供給材料及按圖施工之約定，自不屬於系爭契約範圍，要無適用系爭契約第八條
    約定，況且兩造於訂約時既已就工程施作圖示、明細、材料為明確之約定，自無
    原告所稱總價承包之約定。
三、證據：提出工程報價單一件、存簿記錄一件、設計規劃契約書一件、支票二紙、
    驗收單一件、傳真稿一件、裝潢工程合約書一件、工程報價單一件、工程設計圖
    及材料圖示各一件（以上均影本）、照片四幀等件為證。
    理  由
一、本件原告起訴主張兩造於九十二年七月十四日就台北市○○○路○段七十至七十
    四號一樓房屋之室內裝潢工程簽訂裝潢工程承攬合約書，約定總工程款為九百五
    十萬元，工程期限自九十二年七月二十六日起至九十二年九月八日止，詎被告於
    九十二年十月二十六日止，於工作現場仍留有諸多工程廢料未予清除，於九十二
    年十一月三日始完工收驗，期間屢經函催，被告仍置之不理，依約原告自得請求
    被告給付自九十二年九月九日起至同年十月二十六日止，共計四十八天之逾期罰
    款一百三十六萬八千元云云；被告則以原告並未依約於訂約時給付定金，延遲一
    月後始給付予被告，且於同年九月六日其將完工之際，復提出修改及增設新工程
    內容之要求，另指示被告暫停其餘細部之清潔工作，更與訴外人華族公司談妥增
    訴外人最佳女主角公司作為被告之連帶保證人，並承諾給付尚積欠被告之工程餘
    款，詎原告嗣後竟主張被告未依約如期完工，而向被告請求逾期完工之違約金，
    原告就此應負舉證責任，縱認有逾期完工之情事，被告亦得以原告積欠之承攬報
    酬十二萬九千六百五十一元、追加工程款二百零一萬九千元主張抵銷等語資為抗
    辯。
二、經查，本件兩造均不否認於九十二年七月十四日就台北市○○○路○段七十至七
    十四號一樓房屋之室內裝潢工程簽訂裝潢工程承攬合約書，約定總工程款為九百
    五十萬元，工程期限自九十二年七月二十六日起至九十二年九月八日止，此部份
    事實有裝潢工程承攬合約書影本附卷可稽，堪信為真實。本件原告主張被告未能
    於九十二年九月八日約定之期限內完工，是以依合約書第七條約定應給付違約金
    云云，原告所據以為上開請求之依據，乃其係在九十二年十一月三日始簽署驗收
    完工證明書（參原證三），足見被告確係在斯時始完工。惟查，上開驗收完工證
    明書僅有原告之簽名，固然可能係被告於驗收當時甫完成工程，惟因驗收作業僅
    係業主單方之確認行為，業主收受完工之通知後，究竟於幾日內完成驗收，依雙
    方契約無法得出確切日期，而本件原告究係何時接獲被告通知聲請驗收？原告究
    係於接獲通知後若干時日內完成驗收工作，均未見原告舉證證明，而依被告所提
    被證十四傳真函顯示，原告公司總經理程露儀於九十二年九月七日曾發函被告，
    表示尚有若干瑕疵須待修補，因此要求被告應於一週內改善等語，通篇內容並無
    一語言及被告有何工程遲延之處，而由上揭傳真函可知，倘被告無通知驗收之行
    為，或被告工程尚有未竟之處，原告何須於斯時發函要求被告於一週內改善？蓋
    倘工程確有遲延完工情形，原告要求一週內改善，不啻要求一週內完工，若係如
    此，則何不直言要求被告於九十二年九月七日後之一週內完工提交驗收，何須發
    函被告「補正瑕疵」？由是可知，被告是否確有遲延完工情事，不能僅以驗收完
    工證明書斷之。又依證人即系爭裝潢工程中負責玻璃明鏡工程部分之業者劉佩智
    所稱：「（問：你何時進場施工？何時完工？）我在九十二年八月中旬進場施工
    ，同年九月初完工。」、「（問：你去的時候，現場有哪些部分還在施作？）八
    月中旬還有些木作在做，九月份就都已經結束了，因為玻璃通常是最後做的。」
    、「（問：《提示前開被證四到九》你當時要完工時，現場的情況跟這些照片有
    何不同？）。當時的現場狀況就跟照片上一樣。」、「（問：你施工完畢後，有
    無人通知你說有要修補的地方？）九十二年九月初施工完畢後，設計師並沒有通
    知我要修補瑕疵。」（以上參酌本院九十三年八月五日言詞辯論筆錄），由是可
    知，於九十二年九月初，系爭工程業已大致完成，與上揭原告通知被告修補瑕疵
    之傳真函相互核對，時間上亦屬相符，而再就被證四至被證九照片所示，倘九十
    二年九月初系爭工程已完成如圖所示部分，則顯然已接近完工程度。又依被證一
    工程報價單所示，若證人劉佩智所言屬實，即玻璃工程通常均係最後施工部分，
    則有關報價單上第十六至十九項燈飾、燈具部分工程應早在玻璃工程完工前即已
    完成，而依上揭照片所示，於玻璃工程完工時，系爭工地相關燈具部分亦確已開
    始提供照明，原告所稱被告另與華族公司就燈具、燈飾部分簽約，致遲延完工云
    云，顯與事實不符，自非可採。而本件被告倘於九十二年九月初即已完成如照片
    所示之工程進度，其有何必要遲至九十二年十一月始通知原告驗收，致須負遲延
    完工責任？又倘被告確有遲延完工情事，九十二年九月七日原告曾發函被告要求
    於一週內修補瑕疵，何以一週後，未見其追蹤瑕疵修補情形之函文，亦未見原告
    催告趕工之文件？由是益證被告是否確有遲延完工情形，甚有可疑之處，本件原
    告就被告是否遲延完工一節既無法提出充分證據資料供本院佐參，其主張被告遲
    延完工，應負遲延完工責任，請求被告給付違約金一百三十六萬八千元及依此計
    算之法定利息云云，即屬無據，應予駁回。
三、假執行之宣告：
    本件原告之訴既經駁回，其假執行之聲請即失所附麗，應併予駁回，附此敘明。
四、結論：原告之訴為無理由，依民事訴訟法第七十八條，判決如主文。
中　　　華　　　民　　　國　　九十三　　年　　　八　　　月　　二 十 　　日
                                  民事第二庭  法  官  汪漢卿
正本係照原本作成
如對本判決上訴，須於判決送達後廿日內向本院提出上訴狀
中　　　華　　　民　　　國　　九十三　　年　　　八　　　月　　 二十 　　日
                                              書記官  許婉如
